臺灣新竹地方法院刑事判決
110年度訴字第537號
公  訴  人  臺灣新竹地方檢察署檢察官
被      告  陳金良


            戴旭男


            黃偉誠


            黃俊勳


上列被告等因妨害秩序等案件，經檢察官提起公訴（109年度偵
字第10177號），被告等於本院審理程序中，就被訴事實均為有
罪之陳述，經告知被告等簡式審判程序之旨，並聽取檢察官及被
告等之意見後，經本院合議庭評議後裁定進行簡式審判程序，本
院判決如下：
    主  文
乙○○犯在公共場所聚集三人以上首謀實施強暴罪，處有期徒刑陸
月，如易科罰金，以新臺幣壹仟元折算壹日。
戊○○共同犯攜帶兇器在公共場所聚集三人以上下手實施強暴罪，
累犯，處有期徒刑陸月，如易科罰金，以新臺幣壹仟元折算壹日
。
丁○○共同犯在公共場所聚集三人以上下手實施強暴罪，累犯，處
有期徒刑陸月，如易科罰金，以新臺幣壹仟元折算壹日。
丙○○共同犯攜帶兇器在公共場所聚集三人以上下手實施強暴罪，
處有期徒刑陸月，如易科罰金，以新臺幣壹仟元折算壹日。
    事  實
一、乙○○因不滿甲○○於民國109年6月24日之日間至其胞兄陳慶祥
    （陳慶祥所涉妨害秩序部分，另經臺灣新竹地方檢察署檢察
    官以109年度偵字第10177號為不起訴處分確定）所經營之公
    司處所侵擾，詎其明知甲○○斯時居所即新竹市○○區○○街000
    號外之道路為公共場所，倘於該處聚集三人以上而發生衝突
    ，顯足以造成公眾或他人恐懼不安，仍基於在公共場所聚集
    三人以上首謀實施強暴之犯意，於同日晚間聯繫戊○○、丁○○
    、丙○○前來上址，迨其等陸續到場後，見甲○○駕車返回上址
    ，即共同基於在公眾得出入之場所聚集三人以上下手實施強
    暴及傷害之單一犯意聯絡，於同日20時31分許，在新竹市○○
    區○○街000號前，由丁○○以徒手毆打甲○○臉部，丙○○、戊○○
    則各持可作為兇器使用、未扣案之鋁棒、鐵棒毆打甲○○手臂
    、小腿，期間丙○○並向甲○○恫稱：「再看見一次就打一次」
    等語，而以此等方式共同下手實施強暴脅迫，並因此致甲○○
    受有左手背、左側顏面及左小腿挫傷等傷害。
二、案經甲○○訴由新竹市警察局第三分局報告臺灣新竹地方檢察
    署檢察官偵查後起訴。
    理  由
壹、程序事項
    按被告乙○○、戊○○、丁○○、丙○○於本案所犯之罪，均非死刑
    、無期徒刑、最輕本刑為3年以上有期徒刑之罪，或高等法
    院管轄第一審之案件，被告等於本院準備程序進行中，就被
    訴事實均為有罪之陳述，經本院合議庭評議後認合於刑事訴
    訟法第273條之1第1項之規定，裁定進行簡式審判程序。又
    按簡式審判程序之證據調查，不受第159條第1項之限制，刑
    事訴訟法第273條之2定有明文，是於行簡式審判程序之案件
    ，被告以外之人於審判外之陳述，除有其他不得作為證據之
    法定事由外，應認具有證據能力。本判決所援引被告以外之
    人於審判外之陳述，因本案採行簡式審判程序，復無其他不
    得作為證據之法定事由，依上說明，應認具有證據能力。
貳、實體事項
一、認定犯罪事實所憑之證據及認定之理由 
    上開犯罪事實，業據被告乙○○、戊○○、丁○○、丙○○於本院審
    理及簡式審判程序中均坦承不諱（見本院卷第265頁、第269
    頁、第273頁），核與證人即告訴人甲○○於警詢中之指訴（
    見偵卷第20頁至第21頁）大致相符，且除其等間之自白或與
    被告丙○○於警詢、偵查及本院審理時不利於己之供述或證述
    （見偵卷第7頁至第8頁、第85頁至第86頁背面，本院卷第19
    6頁至第208頁）得以相互勾稽外，亦與證人陳慶祥於警詢、
    偵查中之證稱被告戊○○等係經被告乙○○聯繫到場乙節（見偵
    卷第17頁、第79頁至其背面）互核相符，且有告訴人之國軍
    新竹地區醫院附設民眾診療服務處109年6月24日診斷證明書
    、警員詹鉦潁109年8月3日偵查報告影本、車牌號碼0000-00
    號車、AUN-1377號車、500-LDH號車之車輛詳細資料報表各1
    份、109年6月24日現場監視器錄影畫面21張（見偵卷第32頁
    、第6頁、第39頁、第40頁、第41頁、第22頁至第31頁）在
    卷可稽，足認被告乙○○、戊○○、丁○○、丙○○前揭任意性自白
    核與事實相符，被告等前揭各該妨害秩序、傷害犯行均堪以
    認定，均應依法論罪科刑。
二、論罪科刑
  ㈠刑法第150條於109年1月15日修正公布施行，於109年1月17日
    生效，該次修法理由略以：「倘3人以上，在公共場所或公
    眾得出入之場所聚集，進而實行強暴脅迫（例如：鬥毆、毀
    損或恐嚇等行為）者，不論是對於特定人或不特定人為之，
    已造成公眾或他人之危害、恐懼不安，應即該當犯罪成立之
    構成要件，以符保護社會治安之刑法功能。…本罪重在安寧
    秩序之維持，若其聚眾施強暴脅迫之目的在犯他罪，固得依
    他罪處罰，若行為人就本罪之構成要件行為有所認識而仍為
    本罪構成要件之行為，自仍應構成本罪，予以處罰。…參考
    我國實務常見之群聚鬥毆危險行為態樣，慮及行為人意圖供
    行使之用而攜帶兇器或者易燃性、腐蝕性液體，抑或於車輛
    往來之道路上追逐，對往來公眾所造成之生命身體健康等危
    險大增，破壞公共秩序之危險程度升高，而有加重處罰之必
    要，爰增訂第2項」。查被告乙○○於前揭時地聯繫被告戊○○
    、丁○○、丙○○等到場，並聚集在告訴人斯時居所前之道路，
    即在公共場所聚集三人以上對告訴人下手施強報脅迫，被告
    戊○○、丙○○更係持客觀上可供作兇器使用之鋁棒、鐵棒為之
    ，並致告訴人成傷，是核被告乙○○所為，應係犯刑法第150
    條第1項後段之在公共場所聚集三人以上首謀實施強暴脅迫
    罪，被告戊○○、丙○○則係犯同法第150條第2項第1款、第1項
    後段之攜帶兇器在公共場所聚集三人以上下手實施強暴罪，
    被告丁○○則係犯同條第1項後段之在公共場所聚集三人以上
    下手實施強暴罪，其等亦均同犯刑法第277條第1項之傷害罪
    。
　㈡按共犯在學理上，有「任意共犯」與「必要共犯」之分，前
    者指一般原得由一人單獨完成犯罪而由二人以上共同實施之
    情形，當然有刑法總則共犯規定之適用；後者係指須有二人
    以上之參與實施始能成立之犯罪而言。且「必要共犯」依犯
    罪之性質，尚可分為「聚合犯」與「對向犯」，其二人以上
    朝同一目標共同參與犯罪之實施者，謂之「聚合犯」，如刑
    法分則之公然聚眾施強暴、脅迫罪、參與犯罪結社罪、輪姦
    罪等是，因其本質上即屬共同正犯，故除法律依其首謀、下
    手實施或在場助勢等參與犯罪程度之不同，而異其刑罰之規
    定時，各參與不同程度犯罪行為者之間，不能適用刑法總則
    共犯之規定外，其餘均應引用刑法第28條共同正犯之規定（
    最高法院81年台非字第233號判例意旨參照）。準此，被告
    戊○○、丙○○就上開攜帶兇器下手實施強暴部分之犯行，有犯
    意聯絡及行為分擔，當均為共同正犯。至被告乙○○、戊○○、
    丙○○、丁○○就傷害告訴人部分，其等斯時既均在場，就彼此
    間之行為，由對下手施強暴脅迫乙節互有認識，而於當下各
    自為分擔行為，當同屬共同正犯無訛。
　㈢又刑法第150條之「在公共場所聚集三人以上施強暴脅迫罪」
    ，係以強暴、脅迫等方法為構成要件之一，當然含有使人行
    無義務之事之性質，若在公共場所聚集三人以上施強暴脅迫
    犯行業已著手實行，則所為強暴、脅迫使人行無義務之事行
    為，應包括在該罪施強暴脅迫行為之內。是對被害人施以恐
    嚇，應係包括於構成在公共場所聚集三人以上施強暴脅迫罪
    之脅迫行為之中，不另論刑法第305條之恐嚇危害安全罪，
    公訴意旨認被告各以一行為另構成刑法第305條之恐嚇危害
    安全罪，容有未合。另被告乙○○、戊○○、丙○○、丁○○均係以
    一行為同時觸犯傷害罪及前揭妨害秩序犯行，均為想像競合
    犯，均應依刑法第55條規定，從一重處斷，論以在公共場所
    聚集三人以上首謀實施強暴脅迫罪、攜帶兇器在公共場所聚
    集三人以上下手實施強暴罪、在公共場所聚集三人以上下手
    實施強暴罪處斷。
  ㈣被告戊○○前於104年間因酒後駕車之公共危險案件，經本院以
    104年度竹東交簡字第1028號判決判處有期徒刑2月確定，於
    105年7月4日易科罰金執行完畢，被告丁○○則係於100年間因
    肇事逃逸之公共危險案件，經臺灣士林地方法院以100年度
    審交訴字第74號判決判處有期徒刑7月確定，甫於106年10月
    15日執行完畢出監等情，此有被告戊○○、丁○○之臺灣高等法
    院被告前案紀錄表各1份（見本院卷第279頁至第280頁、第2
    85頁至第289頁）附卷憑參，其等受有期徒刑之執行完畢後
    ，5年以內故意再犯本案各該有期徒刑以上之罪，當屬刑法
    第47條第1項規定之累犯，茲參酌司法院大法官釋字第775號
    解釋意旨，被告戊○○、丁○○等前案所犯各為酒後駕車、肇事
    逃逸之公共危險案件，與其等本案犯行之行為態樣相異，無
    一定關聯性，且罪質尚非相同，亦無其他足以證明其等本案
    犯行有立法意旨所指之特別惡性或刑罰反應力薄弱之情形，
    倘因此加重最低本刑恐致生行為人所受的刑罰超過其等所應
    負擔罪責的情形，是均不予加重其等之最低本刑。
　㈤至於刑法第150條第1項規定：「在公共場所或公眾得出入之
    場所聚集三人以上，施強暴脅迫者，在場助勢之人，處1年
    以下有期徒刑、拘役或10萬元以下罰金；首謀及下手實施者
    ，處6月以上5年以下有期徒刑」；同條第2項則規定：「犯
    前項之罪，而有下列情形之一者，得加重其刑至2分之1：一
    、意圖供行使之用而攜帶兇器或其他危險物品犯之。二、因
    而致生公眾或交通往來之危險」，該規定係就犯罪類型變更
    之個別犯罪行為得裁量予以加重，成為另一獨立之罪名（尚
    非概括性之規定，即非所有罪名均一體適用），屬於刑法分
    則加重之性質，惟依上述規定，係稱「得加重…」，而非「
    加重…」或「應加重…」，故法院對於行為人所犯刑法第150
    條第2項第1款、第1項後段之行為，是否加重其刑，即有自
    由裁量之權，且倘未依該項規定加重，其法定最重本刑仍為
    有期徒刑5年，如宣告6月以下有期徒刑，自仍符合刑法第41
    條第1項前段所規定得易科罰金之要件，即應一併諭知易科
    罰金之標準，始為適法。而本院審酌全案情節，被告戊○○、
    丙○○於本案固係持用可作為兇器之鋁棒、鐵棒為之，然其等
    所致告訴人之傷害確屬輕微，此觀告訴人僅受有左手背及左
    小腿挫傷乙節自明，足見其等行為之手段實尚知節制，而所
    生危害亦未擴及在場他人之傷亡，是認其等應無依刑法第15
    0條第2項第1款加重其等罪刑之必要，而其等所犯罪名之法
    定本刑仍為6月以上5年以下之有期徒刑，附此敘明。
　㈥爰以行為人責任為基礎，審酌被告乙○○聽聞其胞兄即證人陳
    慶祥日間受告訴人侵擾，倘認其等之權利受損，並非不能適
    法主張自己權利，或以他法適當地與對方溝通，卻聚集被告
    戊○○、丙○○、丁○○等前往上址公共場所，由被告丁○○以徒手
    之方式、被告戊○○、丙○○則持鋁棒、鐵棒下手對告訴人實行
    強暴犯行，被告丙○○另亦有對告訴人恫以恐嚇言語，其等所
    為當均無可取之處，惟念及被告等終能於本院審理時坦承犯
    行，並衡酌其等行為之手段確尚知節制，所致告訴人之傷勢
    亦屬輕微，該部分所生公共秩序或安寧之危害或犯罪情節，
    確非屬最嚴重之情形，另考量被告乙○○自承普通之家庭經濟
    狀況及國中肄業之教育程度、被告戊○○自承普通之家庭經濟
    狀況及國中畢業之教育程度、被告丙○○自承勉持之家庭經濟
    狀況及國中畢業之教育程度、被告丁○○自稱家庭經濟狀況不
    好及及國中畢業之教育程度等語（見本院卷第275頁至第276
    頁）等一切情狀暨其等各自之參與程度，各量處如主文各項
    所示之刑。
三、關於沒收部分
    按供犯罪所用、犯罪預備之物或犯罪所生之物，屬於犯罪行
    為人者，得沒收之；前2項之沒收，於全部或一部不能沒收
    或不宜執行沒收時，追徵其價額；宣告前2條之沒收或追徵
    ，有過苛之虞、欠缺刑法上之重要性、犯罪所得價值低微，
    或為維持受宣告人生活條件之必要者，得不宣告或酌減之，
    刑法第38條第2項前段、第4項、同法第38條之2第2項分別定
    有明文。查未扣案之鋁棒、鐵棒各1支，固經被告戊○○、丙○○持之用以犯本案攜帶兇器在公共場所聚集三人以上下手實
    施強暴犯行，然各該物品究非違禁物，而該等物品為市面上
    容易購得，單獨存在亦不具刑法上之非難性，倘予沒收、追
    徵，除另使刑事執行程序開啟之外，對於被告等犯罪行為之
    不法、罪責評價並無影響，復對被告等刑度之評價不生妨礙
    ，對於沒收制度所欲達成或附隨之社會防衛亦無任何助益，
    欠缺刑法上重要性，是本院認此部分無宣告沒收、追徵之必
    要，不予宣告沒收、追徵，末此敘明。
據上論斷，應依刑事訴訟法第273條之1第1項、第299條第1項前
段，判決如主文。
本案經檢察官馮品捷提起公訴，檢察官劉正祥到庭執行職務。
中　　華　　民　　國　　111 　年　　3 　　月　　31　　日
                  刑事第二庭    審判長法  官  楊數盈
                                      法  官  崔恩寧
                                      法  官  江宜穎
以上正本證明與原本無異。
如不服本判決應於收受判決後20日內向本院提出上訴書狀，並應
敘述具體理由。其未敘述上訴理由者，應於上訴期間屆滿後20日
內向本院補提理由書(均須按他造當事人之人數附繕本)「切勿逕
送上級法院」。
中　　華　　民　　國　　111 　年　　3 　　月　　31　　日
                                      書記官  蕭妙如
附錄本案論罪科刑法條：
刑法第150條
在公共場所或公眾得出入之場所聚集三人以上，施強暴脅迫者，
在場助勢之人，處一年以下有期徒刑、拘役或10萬元以下罰金；
首謀及下手實施者，處6月以上5年以下有期徒刑。
犯前項之罪，而有下列情形之一者，得加重其刑至2分之1：
一、意圖供行使之用而攜帶兇器或其他危險物品犯之。
二、因而致生公眾或交通往來之危險。　　　　　　　　　　　

刑法第277條第1項　　　　　　　　　　　　　　　　　　　　傷害人之身體或健康者，處5年以下有期徒刑、拘役或50萬元以下罰金。